【裁判字號】    98,抗更(一),23
【裁判日期】    980608
【裁判案由】    假扣押
【裁判全文】
臺灣高等法院民事裁定                98年度抗更(一)字第23號
抗  告  人  甲○○○
相  對  人  乙○○
上列抗告人與相對人乙○○間假扣押事件，抗告人對於中華民國
97年11月25日臺灣臺北地方法院97年度裁全字第9927號裁定，提
起抗告，本院裁定如下：
    主      文
原裁定廢棄。
相對人於原法院之聲請駁回。
聲請及抗告訴訟費用由相對人負擔。
    理      由
一、原裁定意旨略以：抗告人滯欠相對人借款新台幣（下同）1,
    911 萬元，並簽發同面額之本票1 紙為憑；因相對人無法聯
    絡抗告人，且近聞抗告人正將所有財產搬移隱匿，為免上開
    請求日後有不能強制執行或甚難執行之虞，願供擔保以代釋
    明之不足，請求准予假扣押等情，業據提出抗告人開立之本
    票為證，應准許相對人以1,677, 000元為抗告人供擔保後，
    得對抗告人之財產於500 萬元之範圍內為假扣押。
二、抗告意旨則以：相對人所提出之本票非伊簽發，兩人間無債
    權債務糾葛。況相對人與伊係舊識，相對人從未持票向伊為
    付款提示，卻謊稱「無法聯絡本人」，即聲請假扣押伊之財
    產，顯與假扣押要件不符，爰抗告請求廢棄原裁定，並駁回
    相對人於原法院之聲請等語。
三、按債權人就金錢請求或得易為金錢請求之請求，欲保全強制
    執行者，得聲請假扣押。假扣押非有日後不能強制執行或甚
    難執行之虞者，不得為之。請求及假扣押之原因應釋明之。
    前項釋明如有不足，而債權人陳明願供擔保或法院認為適當
    者，法院得定相當之擔保，命供擔保後為假扣押，為92年2
    月7 日總統令修正公布之民事訴訟法第522 條第1 項、第52
    3 條第1 項及第526 條第1 項、第2 項所明定。依上開規定
    可知，債權人聲請假扣押，應就其「請求」及「假扣押之原
    因」加以釋明。該項釋明如有不足，而債權人陳明願供擔保
    或法院認為適當者，法院得定相當之擔保，命供擔保後為假
    扣押。若債權人就其請求及假扣押之原因絲毫未予釋明，法
    院尚且不得命供擔保後為假扣押，遑論為准免供擔保之假扣
    押裁定（最高法院94年度台抗第665 號裁定參照）。次按債
    權人之請求如受敗訴之判決確定，已無保全強制執行之必要
    ，其假扣押之聲請，自屬不能准許。
四、查：
  (一)相對人於本院命其陳述意見時稱：「緣第三人王瑞霞積欠相
    對人款項未償，王瑞霞表示其母即抗告人願為連帶保證人，
    並簽發交付保證書、抗告人身分證影本及系爭本票…」等語
    ，有陳述意見狀可憑（見本院卷第8頁反面），足認本件假
    扣押之「請求」應係指兩造間之「保證」及「本票」之法律
    關係，合先敘明。
  (二)兩造間請求確認本票債權不存在事件，業經原法院以98年度
    北簡字第1642號簡易判決「確認系爭本票債權不存在」確定
    ，有判決書及確定證明書可證（見本院卷第13-16 頁），足
    認本件關於本票之請求，業經判決確定不存在，則相對人據
    此聲請假扣押，自屬不能准許。
  (三)本件關於保證之「請求」及「假扣押之原因」，相對人未予
    釋明；經本院命其陳述意見，相對人雖陳稱「其於97年11月
    中撥打抗告人住處電話業已停話，前往查看，該址已騰空，
    並委由仲介公司出售中，因無法聯絡抗告人，有隱匿財產」
    等語，但未提出任何可供即時調查之證據以為釋明，依上開
    說明，其假扣押之聲請，尚屬無據，不應准許。原裁定准予
    假扣押，即有未合，抗告意旨指摘原裁定不當，求予廢棄，
    為有理由，爰由本院廢棄原裁定，並駁回相對人假扣押之聲
    請。
  (四)相對人主張依據強制執行法第132 條第3 項規定「債權人收
    受假扣押或假處分裁定後已逾三十日者，不得聲請執行」，
    其撤回本件假扣押之執行後，無法再依據本件假扣押裁定，
    再次聲請假扣押執行，抗告人提起本件抗告實無保護必要云
    云，雖據提出撤回假扣押執行狀為證。惟，強制執行法第13
    2 條第3 項之立法目的乃因保全程序具緊急性，如債權人取
    得准許保全程序之裁定後，久不執行，顯與保全目的相違反
    ，而對債權人聲請「執行」時所為之限制規定，此與本件假
    扣押之「聲請」應否准許，分屬二事。相對人主張其收受本
    件准許假扣押裁定已逾30日，無再據以聲請「執行」之可能
    ，抗告人提起本件抗告，顯無保護必要云云，尚屬誤會，併
    予敘明。
五、據上論結，本件抗告為有理由，爰裁定如主文。
中    華    民    國    98    年    6     月    8     日
                    民事第十五庭
                        審判長法  官  林恩山
                              法  官  黃國忠
                              法  官  陳雅玲
正本係照原本作成。
本裁定除以適用法規顯有錯誤為理由，不得再抗告。如提起再抗
告，應於收受後10日內委任律師為訴訟代理人向本院提出再抗告
狀。並繳納再抗告費新台幣１千元。
中    華    民    國    98    年    6     月    10    日
                              書記官  葉國乾


司法院資訊處製作；財團法人民間司法改革基金會備份。
